【裁判字號】    95,台上,6142
【裁判日期】    951109
【裁判案由】    違反毒品危害防制條例
【裁判全文】
最高法院刑事判決            九十五年度台上字第六一四二號
上  訴  人  甲○○
                    （
選任辯護人  周彥憑律師
上列上訴人因違反毒品危害防制條例案件，不服台灣高等法院中
華民國九十五年八月二十九日第二審更審判決（九十五年度上更
(一)字第三五八號，起訴案號：台灣桃園地方法院檢察署九十三年
度偵字第一九三七八號），提起上訴，本院判決如下：
    主  文
原判決關於甲○○部分撤銷，發回台灣高等法院。
    理  由
本件原判決撤銷第一審關於上訴人甲○○部分之科刑判決，改判
論處上訴人以共同運輸第二級毒品罪刑，固非無見。
惟按共同正犯之意思聯絡，原不以數人間直接發生者為限，即有
間接之聯絡者，亦包括在內。如甲分別邀乙、丙犯罪，雖乙、丙
間彼此並無直接之聯絡，亦無礙於其為共同正犯之成立（參照本
院七十七年台上字第二一三五號判例）。原判決於事實欄內認定
「王條萍（已判刑確定）竟與鄭連達（通緝中）基於共同運輸、
走私第二級毒品MDMA進入台灣地區之犯意聯絡，先由鄭連達於民
國九十三年十一月下旬，在台北縣板橋市林家花園，將門號為0
000000000號之 NOKIA行動電話一支交付予王條萍，並
交代王條萍如『車手』夾帶毒品之行李順利通關進入台灣地區後
，則以上開行動電話作為與『車手』之聯絡工具，雙方相約見面
取貨。鄭連達則於九十三年十一月二十五日搭機前往大陸地區安
排運輸、走私MDMA來台之相關事宜；嗣鄭連達於九十三年十二月
五日與甲○○聯繫，甲○○亦與鄭連達基於共同運輸、走私第二
級毒品MDMA進入台灣地區之犯意聯絡，約定由鄭連達墊付甲○○
至大陸地區之機票費用及代訂機票，而由甲○○擔任該次運輸、
走私MDMA來台犯罪計畫之『車手』，負責自大陸運送第二級毒品
MDMA進入台灣地區」（見原判決第一頁倒數第一行至第二頁第一
二行）。如果無訛，揆之上開說明，上訴人及王條萍、鄭連達三
人為本件運輸第二級毒品及走私第二級毒品之共同正犯。乃原判
決見未及此，於理由內論謂「其等二人（上訴人及王條萍）分別
與同案被告鄭連達均對犯罪流程具有操縱性之支配地位，就整個
犯罪計畫之實施均屬不可或缺之角色分配，渠二人分別與鄭連達
間就本件犯行，分別均為共同正犯」（見原判決第十四頁第九至
一二行），似認僅上訴人與鄭連達；王條萍與鄭連達間為共同正
犯，不無違誤。本院前次發回意旨業予指明，此次更審判決猶未
詳細審酌，致原有瑕疵依然存在，自屬無可維持。又共同正犯所
有供共同犯罪所用之物，始應在各共同正犯主文罪名下分別宣告
沒收，此觀之毒品危害防制條例第十九條第一項、刑事訴訟法第
三百零九條第一款規定自明。原判決既認上訴人與王條萍間不成
立共同正犯，卻於主文內在上訴人罪名下，宣告將如原判決附表
七所示王條萍所有，用以與上訴人聯絡毒品接運事宜之 NOKIA廠
牌行動電話（不含0000000000門號之ＳＩＭ卡）沒收
，揆之上開說明，亦有未合。上訴意旨雖未指摘及此，惟此為本
院得依職權調查之事項，應認原判決此部分仍有撤銷發回更審之
原因。
據上論結，應依刑事訴訟法第三百九十七條、第四百零一條，判
決如主文。
中    華    民    國  九十五  年   十一   月    九    日
                      最高法院刑事第七庭
                          審判長法官  呂  潮  澤
                                法官  吳  昆  仁
                                法官  孫  增  同
                                法官  趙  文  淵
                                法官  吳      燦
      本件正本證明與原本無異
                                      書  記  官
中    華    民    國  九十五  年   十一   月   十四   日
                                                Ａ


司法院資訊處製作；財團法人民間司法改革基金會備份。
